【裁判字號】    97,易緝,11
【裁判日期】    970630
【裁判案由】    竊盜
【裁判全文】
臺灣雲林地方法院刑事判決              97年度易緝字第11號
公  訴  人  臺灣雲林地方法院檢察署檢察官
被      告  丁○○
上列被告因竊盜案件，經檢察官提起公訴（93年度偵字第558 號
），本院判決如下：
    主  文
丁○○犯攜帶兇器竊盜罪，累犯，處有期徒刑壹年陸月，扣案之
螺絲起子貳支及手電筒、鉗子、活動扳手、美工刀各壹支，均沒
收。
    事  實
一、丁○○前因竊盜案件，經法院判處有期徒刑1 年8 月確定，
    於民國91年3 月17日縮刑期滿執行完畢。仍不知悔改，竟意
    圖為自己不法之所有，騎乘車牌號碼VUW-483 號輕型機車，
    前往雲林縣斗六市○○里○○路333 號已停業之興華鐘錶公
    司，於93年1 月28日上午11時30分許，持其所有之手電筒1
    支及其所有客觀上足以對人生命、身體、安全構成威脅，可
    作為兇器使用之螺絲起子2 支、鉗子、活動扳手、美工刀各
    1 支，竊取該處興華鐘錶公司所有之冷氣散熱葉片4 片、沖
    床冶具1 具、水龍頭開關2 個等物，得手後，為乙○○○、
    丙○○當場發現並報警，丁○○隨即逃逸，經警到場處理，
    在雲林縣斗六市○○路○○道前逮捕丁○○而查悉上情。
二、案經雲林縣警察局斗六分局報告臺灣雲林地方法院檢察署檢
    察官偵查起訴。
    理  由
一、證據能力部分：
    (一)按被告以外之人於審判外向法官所為之陳述，得為證據。
      被告以外之人於偵查中向檢察官所為之陳述，除顯有不可
      信之情況者外，得為證據，刑事訴訟法第159 條之1 亦有
      明文。其立法意旨係以被告以外之人，因其陳述係在法官
      面前為之，故不問係其他刑事案件之準備程序、審判期日
      或民事事件或其他訴訟程序之陳述，均係在任意陳述之信
      用性已受確定保障之情況下所為，因此該等審判外向法官
      所為之陳述，得作為證據；另以刑事訴訟法規定檢察官代
      表國家偵查犯罪、實施公訴，依法有訊問被告、證人、鑑
      定人之權，且實務運作時，偵查中檢察官向被告以外之人
      所取得之陳述，原則上均能遵守法律規定，不致違法取供
      ，其可信性甚高，為兼顧理論與實務，而對被告以外之人
      於偵查中向檢察官所為之陳述，除顯有不可信之情況者外
      ，得為證據。本件乙○○○於93年2 月17日偵查中之證言
      及93年3 月22日本院進行準備程序時所為之陳述，為被告
      以外之人於偵查中向檢察官所為之陳述及被告以外之人於
      審判外向法院所為之陳述，雖均屬傳聞證據，惟基於被告
      憲法上訴訟權之保障，本院已傳喚證人乙○○○到庭具結
      作證，被告對其上開審判外之陳述，有行使反對詰問權之
      機會，乙○○○上開於審判外向法官或於偵查中向檢察官
      所為之陳述，被告憲法上之詰問權既已受確保，且上開筆
      錄又無顯不可信之情況，依刑事訴訟法第159 條之1 之規
      定，本院認為均有證據能力。
    (二)被告於97年6 月2 日審理時，對於乙○○○之警詢筆錄表
      示不同意作為證據使用（本院易緝卷第66頁反面），惟按
      被告以外之人於審判外之言詞或書面陳述，除法律有規定
      者外，不得作為證據；被告以外之人於檢察事務官、司法
      警察官或司法警察調查中所為之陳述，與審判中不符時，
      其先前之陳述具有較可信之特別情況，且為證明犯罪事實
      存否所必要者，得為證據，刑事訴訟法第159 條第1 項、
      第159 條之2 分別定有明文。而所謂「具有可信之特別情
      況」，應依被告以外之人為陳述時，是否出於真意、有無
      違法取供之情事等客觀上之環境或條件而為判斷，故應就
      調查筆錄製作之原因、過程及其功能等加以觀察其信用性
      ，據以判斷該傳聞證據是否有特別可信之情況而例外具有
      證據能力。至被告以外之人之陳述有無前後矛盾或與事實
      不符之情形，僅屬證明力高低之範疇，尚非其陳述是否得
      為證據之認定依據。經查：證人乙○○○於本院97年6 月
      16日審理時，以證人身分行交互詰問時證稱：對庭上被告
      沒有印象，這件太久，我沒有印象了，興華鐘錶公司失竊
      很多次，我不知道是那一次云云，然其於93年1 月28日警
      詢時，均能明確陳述本件竊盜案事發經過、失竊物品及指
      證被告丁○○即為當日遭查獲之人，顯然與前揭本院審理
      時之陳述前後不符。而觀乙○○○於警局製作筆錄之原因
      ，係因在興華鐘錶公司發現被告行竊，並報警逮捕被告，
      復前往警局製作筆錄，且乙○○○為本案目擊證人，其製
      作警詢筆錄之時間係在案發當日，距離案發時間近，記憶
      清晰，並係出於自由意志陳述，筆錄製作過程並無不法情
      事，且證人乙○○○於93年1 月28日警詢時對查獲被告之
      經過、失竊何項物品等問題皆具體描述，於案發逾4 年後
      ，於本院審理時所為之證詞，因記憶不清而為與其最初陳
      述不符，亦不違常情。由上開警詢筆錄製作之原因、過程
      等客觀情況觀之，足認乙○○○該次警詢中之陳述，具有
      特別可信性，且為證明本件被告犯罪事實存否之必要證據
      ，依刑事訴訟法第159 條之2 規定，具有證據能力。
二、訊據被告固坦承有於上開時間，騎乘車牌號碼VUW-483 號輕
    型機車，並攜帶其所有之螺絲起子2 支及手電筒、鉗子、活
    動扳手、美工刀各1 支，前往雲林縣斗六市○○里○○路
    333 號已停業之興華鐘錶公司，為乙○○○、丙○○發現並
    報警逮捕等事實，惟矢口否認有何竊盜犯行，辯稱：我沒有
    拿，我是騎車去那裡睡覺，當天我沒有看到警卷照片上之冷
    氣散熱葉片、沖床冶具、水龍頭開關等物品云云。經查：
    (一)被告所為前揭竊盜犯行，業據證人即當時在場之乙○○○
      於93年1 月28日警詢時證稱：被告至興華鐘錶公司竊取機
      器零件，在大門被我遇到，被告棄機車逃逸，我報請警方
      協助在斗六市○○路○○道前將被告查獲，我是於93年1
      月28日中午11時30分許發現遭竊，我在大門口前阻擋被告
      離開，被告棄車牌號碼VUW-483 號機車逃逸，經警方到場
      才將竊嫌查獲，被竊取之物品為機器零件即冷氣散熱葉片
      4 片、沖床冶具1 件、水龍頭開關2 件（警卷第4 頁）；
      於93年2 月17日偵查中證稱：我於93年1 月28日（筆錄記
      載為93年2 月20日，應係誤載）上午11時30分發現公司遭
      竊，我去做工回來，發現1 部機車停在公司裡面，當時我
      看到被告從公司內出來，將公司的零件放在機車的腳踏板
      處要離開，我要抓他，叫他不要走，被告反而過來抓我，
      我害怕就給被告追，之後被告看到鐵路，往鐵路方向跑，
      我先生以行動電話報警，被告所竊取的東西就如照片所示
      （偵卷第17-18 頁）；於本院93年3 月22日準備程序進行
      時陳稱：是被告偷東西被我發現的，當時有發現機車上的
      東西，就是警卷照片上所示，這些都是從工廠裡面機器的
      機台拔下來的，他是被我先生和警察抓到的等語（本院易
      字卷第31-32 頁），已明確證述被告於93年1 月28日上午
      11時30分許，在雲林縣斗六市○○里○○路333 號已停業
      之興華鐘錶公司內，竊取該司所有之冷氣散熱葉片4 片、
      沖床冶具1 具、水龍頭開關2 個之事實。
    (二)而證人乙○○○前開證述，核與證人即當時亦在場之丙○○於本院審理時所證：有1 次是嫌犯跑到鐵路那邊又被抓
      回來，那次是因為我過去田裡，看到有人在裡面，我們才
      過去抓的，我們有看到小偷，才過去追，就是拿東西的時
      候，我們喊小偷，他就跑了，我有看到他拿東西，我是和
      乙○○○一起過去田裡看到的，冷氣散熱葉片、沖床冶具
      、水龍頭開關都是我們公司機械的東西，原本放在廠房裡
      面（本院易緝卷第82-86 頁）及證人即前往現場處理之警
      員戊○○於本院審理時所證：本件是被害人報案，我們過
      去處理的，當時是在他們工廠往石榴的路上查獲嫌犯，距
      離公司大門約200 公尺左右，我們去的時候看到他跑掉了
      ，再過去抓人回到現場，當時兩位被害人都在大門口，跟
      我們說嫌犯跑了，因為還看得到人，我們就過去帶人，工
      具也都有，還有拆完之後東西放在旁邊，當天到現場的時
      候，我們是還沒有移動就照相了，被告車子停的位置就是
      警卷照片所示的位置（本院易緝卷第79-81 頁）之情形相
      符。且證人乙○○○所證被告棄車逃逸、竊得物品為冷氣
      散熱葉片、沖床冶具、水龍頭開關一節亦與卷附現場照片
      所示相符（警卷第7-8 頁）。況證人乙○○○、丙○○、
      戊○○與被告之間均無怨隙仇恨，衡情亦無設詞攀誣，或
      是虛構事實陷害被告之理。此外，復有贓物認領保管收據
      1 紙、現場及贓證物照片9 張（警卷第6-8 頁、本院易字
      卷第22-25 頁）及扣案之螺絲起子2 支、手電筒、鉗子、
      活動扳手、美工刀各1 支可資佐證，足認證人乙○○○、
      丙○○、戊○○上開證詞應堪採信。
    (三)被告雖辯稱：我是騎車去那裡睡覺，當天沒有看到冷氣散
      熱葉片、沖床冶具、水龍頭開關等物云云，並供稱其住在
      南投市，當時在嘉義工作，我是要從嘉義回南投，經過斗
      六去喝酒，喝酒之後有點醉了，當天天比較冷，我就過去
      那裡睡覺，從斗六喝酒的地方騎到興華鐘錶公司要很久，
      約半個小時（本院易緝卷第87-88 頁）。惟由現場照片及
      證人丙○○所證：工廠附近其他住戶，都是距離2 、300
      公尺（本院易緝卷第85頁反面）、證人戊○○所稱：興華
      鐘錶公司附近沒有其他民宅（本院易緝卷第81頁反面）可
      知，興華鐘錶公司所在位置甚為偏僻，被告於斗六市飲酒
      後，竟大費周章騎車前往偏遠之舊工廠睡覺，顯不合常情
      。又被告為警查獲時，當場扣得冷氣散熱葉片4 片、沖床
      冶具1 具、水龍頭開關2 個等物品，有贓物認領保管收據
      1 紙及贓物照片2 張附卷可參，證人乙○○○復明確證稱
      ：我看到被告從公司內出來，將公司的零件放在機車的腳
      踏板處要離開（偵卷第18頁）；證人丙○○亦稱：我有看
      到他拿東西等語（本院易緝卷第82頁反面），堪認被告確
      有竊取上開物品無訛。況被告遭乙○○○、丙○○發現後
      ，又有棄車逃逸之舉動，則其若非行竊，又何必留下車輛
      匆忙逃逸？足認被告所辯上情，為犯後卸責之詞，並無足
      採。又證人丙○○證稱：冷氣散熱葉片、沖床冶具、水龍
      頭開關不可能徒手拔起來，一定要使用工具等語（本院易
      緝卷第84頁），而被告為警查獲時，又有扣得其所有之手
      電筒、螺絲起子、鉗子、活動扳手、美工刀等物品，且衡
      諸常情，上開物品若由其他人所竊取，他人亦不至於將拆
      下之贓物留在現場，堪認該冷氣散熱葉片、沖床冶具、水
      龍頭開關係由被告持上開扣案工具行竊所得。本件被告以
      扣案工具竊取興華鐘錶公司所有之冷氣散熱葉片4 片、沖
      床冶具1 具、水龍頭開關2 個之事實，堪以認定，應依法
      論科。
三、按刑法第321 條第1 項第3 款之攜帶兇器竊盜罪，係以行為
    人攜帶兇器竊盜為其加重條件，此所謂兇器，其種類並無限
    制，凡客觀上足對人之生命、身體、安全構成威脅，具有危
    險性之兇器均屬之，且祇須行竊時攜帶此種具有危險性之兇
    器為已足，並不以攜帶之初有行兇之意圖為必要，最高法院
    79年臺上字第5253號著有判例可資參照。查被告持以行竊之
    螺絲起子2 支及鉗子、活動扳手、美工刀各1 支，其中紅色
    把手之螺絲起子1 支，為十字型起子，全長18.5公分，前方
    起子部分為鐵製、長約10公分，紅色塑膠握把部分長8.5 公
    分；黑色把手之螺絲起子，為一字型起子，全長約23.5公分
    ，前方鐵製部分為14.5公分，黑色塑膠握把長約9 公分；鉗
    子1 支，全部均為鐵製，全長約25公分；美工刀1 支，內含
    刀片；活動扳手1 支，均為鐵製，長約14公分等情，業經本
    院當庭勘驗屬實（本院易緝卷第86頁反面至第87頁），足認
    扣案之螺絲起子2 支及鉗子、活動扳手、美工刀各1 支均足
    以對人生命、身體、安全構成威脅，為具有危險性之兇器。
    是核被告丁○○所為，係犯刑法第321 條第1 項第3 款之攜
    帶兇器竊盜罪。起訴書原記載被告所犯法條為刑法第320 條
    第1 項之竊盜罪，業經公訴檢察官當庭更正所犯法條為刑法
    第321 條第1 項第3 款之攜帶兇器竊盜罪，本院已毋庸再變
    更起訴法條。被告有如事實欄所載之前案科刑及執行紀錄，
    有卷附臺灣高等法院被告前案紀錄表可按，其受有期徒刑之
    執行完畢，5 年以內故意再犯有期徒刑以上之罪，為累犯，
    應依刑法第47條第1 項之規定，加重其刑。爰審酌被告不思
    循正途謀取財物，竟下手行竊他人工廠內財物，犯後矢口否
    認犯行、飾詞狡辯，及其竊盜之手段、所得財物價值、智識
    程度、工作等一切情狀，量處如主文所示之刑。扣案之螺絲
    起子2 支及手電筒、鉗子、活動扳手、美工刀各1 支，均為
    被告所有供本件犯罪所用之物，已如前述，應依刑法第38條
    第1 項第2款 之規定宣告沒收之。
四、末查被告犯罪時間雖在96年4 月24日以前，而有中華民國96
    年罪犯減刑條例第2 條第1 項第3 款所定之情形，惟被告前
    經本院於93年5 月20日以93年雲院瑜刑明緝字第111 號發布
    通緝，於97年2 月22日始為警緝獲到案，有本院前揭案號通
    緝書、雲林縣警察局虎尾分局通緝案件報告書及臺灣高等法
    院被告前案紀錄表各1 份在卷足憑，則依同條例第5 條之規
    定，被告於該條例96年7 月16日施行前經通緝，且未於96年
    12月31日以前自動歸案接受審判，不得依該條例減刑；又被
    告行為後，刑法雖於94年1 月7 日修正、94年2 月2 日公布
    ，並於95年7 月1 日施行，其中：刑法第47條關於累犯之規
    定亦經修正，修正前刑法第47條規定：「受有期徒刑之執行
    完畢，或受無期徒刑或有期徒刑一部之執行而赦免後，5 年
    以內再犯有期徒刑以上之罪者，為累犯，加重本刑至2 分之
    1 」；而修正後之刑法第47條第1 項規定：「受徒刑之執行
    完畢，或一部之執行而赦免後，5 年以內故意再犯有期徒刑
    以上之罪者，為累犯，加重本刑至2 分之1 」，將累犯之成
    立限縮為以「故意」再犯者為限，惟本件被告依修正前後之
    刑法規定均構成累犯，即無有利或不利之情形，於刑法修正
    施行後法院為裁判時，無庸為新舊法之比較（最高法院97年
    度第2 次刑事庭會議決定參照），均附此敘明。
據上論斷，應依刑事訴訟法第299 條第1 項前段，刑法第321 條
第1 項第3 款、刑法第47條第1 項、第38條第1 項第2 款，判決
如主文。
本案經檢察官甲○○到庭執行職務。
中    華    民    國    97    年    6     月    30    日
                  刑事第二庭    法  官  王  素  珍
以上正本證明與原本無異。
如不服本判決，應於判決收受後10日內，向本院提出上訴狀（須
附繕本）。
                                書記官  吳  伊  婷
中    華    民    國    97    年    7     月    2     日
附錄本案論罪科刑法條：
中華民國刑法第321條第1項第3款
（加重竊盜罪）
犯竊盜罪而有左列情形之一者，處六月以上五年以下有期徒刑：
一、於夜間侵入住宅或有人居住之建築物、船艦或隱匿其內而犯
    之者。
二、毀越門扇、牆垣或其他安全設備而犯之者。
三、攜帶兇器而犯之者。
四、結夥三人以上而犯之者。
五、乘火災、水災或其他災害之際而犯之者。
六、在車站或埠頭而犯之者。
前項之未遂犯罰之。


司法院資訊處製作；財團法人民間司法改革基金會備份。
